【裁判字號】    94,重上,537
【裁判日期】    950301
【裁判案由】    損害賠償
【裁判全文】
臺灣高等法院民事判決                 94年度重上字第537號
上  訴  人  甲○
訴訟代理人  張義祖律師
被上訴人    群享生物科技綜合開發股份有限公司
法定代理人  丙○○
訴訟代理人  林志豪律師
複代理人    徐明水律師
上列當事人間請求損害賠償事件，上訴人對於中華民國94年9月
30日臺灣臺北地方法院94年度重訴字第790號第一審判決提起上
訴，被上訴人為訴之追加，本院於95年2月21日言詞辯論終結，
判決如下：
    主  文
原判決廢棄。
被上訴人在第一審之訴及追加之訴並假執行之聲請均駁回。
第一、二審（含追加之訴部分）訴訟費用由被上訴人負擔。
    事實及理由
甲、程序方面：
一、按請求之基礎事實同一者，依民事訴訟法第446條第1項及同
    法第255條第1項第2款之規定，縱於訴狀送達後，原告仍得
    將原訴變更或追加他訴，無須得被告同意。
二、本件上訴人追加民法第226條、第269條及294條之法律關係
    而為請求，其追加之訴與原訴間均係基於其主張上訴人傳出
    誹聞及外貌破壞所代言產品形象之事實，應認其所為訴之追
    加，合於上開「請求之基礎事實同一」要件，應予准許。
乙、實體方面：
一、被上訴人起訴主張：上訴人於民國93年4月10日與被上訴人
    簽訂合作契約書2份，約定由上訴人擔任被上訴人「完美主
    義」系列美容產品之代言人，合作期間自93年6月1日起至94
    年8月31日止。嗣上訴人遭媒體報導疑似與過世藝人倪敏然
    傳出緋聞，上訴人並自日本返台後連續召開記者會，引起社
    會大眾之注目。惟上訴人一連串之公開發言行為，並未事先
    告知被上訴人，事後被上訴人一再試圖連絡上訴人，上訴人
    均未回應，被上訴人對於上訴人是否得以繼續履約，毫無把
    握，兼以上訴人於事件發生當時出現於公眾媒體之行為、外
    貌（臉部皮膚明顯惡化、出現多處爛瘡），深深破壞被上訴
    人公司產品之形象，更與被上訴人標榜之完美女人形象嚴重
    相悖，足見上訴人實已喪失對被上訴人公司產品之代言立場
    ，且經被上訴人多次要求上訴人改善未果，依合作契約書第
    2條第10項約定及第5條約定，被上訴人得終止系爭合作契約
    並得請求損害賠償。又訴外人蘭溪公司、抗不自然公司及被
    上訴人等三家公司係屬關係企業，系爭合作契約書係屬第三
    人利益契約，蘭溪公司亦得依該契約請求上訴人負損害賠償
    責任，蘭溪公司已將其損害賠償請求權讓與被上訴人。爰依
    民法226條、269條、294條及合作契約第5條規定，以起訴狀
    繕本之送達作為終止契約之意思表示，並依請求上訴人賠償
    兩造協議之損害賠償金額即被上訴人業已支付上訴人報酬新
    台幣（下同）888, 888元之8倍即7,111,104元及自民國94
    年7月9日起至清償日止按年息5%計算之利息。並聲明：上訴
    駁回。
二、上訴人辯稱：被上訴人並未要求上訴人改善未果，不得終止
    契約，且上訴人並無故意或過失，被上訴人亦未受有損害，
    不得請求賠償，蘭溪公司之業績與本件無關，亦未因上訴人
    代言而受有損害，被上訴人之請求無理由等語。並上訴聲明
    ：(一)原判決廢棄。(二)被上訴人在第一審之訴及假執行之聲請
    均駁回。(三)如受不利判決願供擔保請准宣告免為假執行。
三、被上訴人主張：上訴人於民國93年4月10日與被上訴人簽訂
    合作契約書2份，約定由上訴人擔任被上訴人「完美主義」
    系列美容產品之代言人，合作期間自93年6月1日起至94 年8
    月31日止。嗣上訴人遭媒體報導疑似與過世藝人倪敏然傳出
    緋聞，上訴人並自日本返台後連續召開記者會，引起社會大
    眾之注目等事實，為上訴人所不爭，可信為真實。
四、按民事訴訟法第280條第3項規定之視同自認，係指當事人對
    於他造主張之事實，於言詞辯論時，消極的不到場或提出書
    狀表示意見，法律擬制其為自認而言，此與同法第279條第1
    項所定自認，必須當事人對於他造主張之事實，積極的表示
    承認之情形有別。因擬制自認本無自認行為，不生撤銷自認
    之問題，當事人得在第二審言詞辯論終結前，隨時為追復爭
    執之陳述，使擬制自認失其效力。上訴人既於本院審理時否
    認被上訴人於原審所為之主張，其於原審之擬制自認依法失
    其效力，被上訴人依法應就其所主張之有利於己事實負舉證
    責任。
五、被上訴人主張：上訴人一連串之公開發言行為，並未事先告
    知被上訴人，事後被上訴人一再試圖連絡上訴人，上訴人均
    未回應，兼以上訴人於事件發生當時出現於公眾媒體之行為
    、外貌（臉部皮膚明顯惡化、出現多處爛瘡），深深破壞被
    上訴人公司產品之形象，更與被上訴人標榜之完美女人形象
    嚴重相悖，足見上訴人實已喪失對被上訴人公司產品之代言
    立場，且經被上訴人多次要求上訴人改善未果，依合作契約
    書第2條第10項及第5條約定，被上訴人得終止系爭合作契約
    ，請求上訴人賠償兩造協議之損害賠償金額7,111,104元及
    自民國94年7月9日起至清償日止按年息5%計算之利息等語。
    上訴人則否認其應依約負損害賠償責任。經查：
  (一)合作契約書第2條第10項約定：「乙方（即上訴人）之私人
    事務如涉及財物法律等問題一概與甲方（即被上訴人）無關
    ，由乙方自行負責，但不得影響乙方代言立場」（原審卷，
     6頁）。關於上訴人所發生之傳出誹聞及臉部皮膚惡化問題
    係屬上開條文所定之「涉及財物法律問題」乙節，為兩造所
    不爭（本院卷，22頁）
  (二)該契約第5條約定：「甲乙雙方中之任何一方，如有違反本
    約約定，經他方要求改善而未改善時，他方得終止本約，並
    得請求損害賠償。」（原審卷，7頁）被上訴人雖主張：被
    上訴人多次要求上訴人改善未果等語，上訴人否認之，被上
    訴人依法應就其所主張之要求改善未果事實負舉證責任。
   1.被上訴人主張：其於5月1日下午6時20分有打上訴人的手機
     0000000000請求上訴人改善，但上訴人沒有回應等語，並
     提出通話明細為証（原審卷，47頁）。上訴人則稱其沒有
     收到任何電話等語。被上訴人所提出之通話明細證物證明
     有人曾撥打電話之事實，無法證明被上訴人要求上訴人改
     善之意思表示已經確實達到上訴人。
   2.蘭溪公司受僱人乙○○到庭證稱：「我有聯絡上訴人，上
     訴人沒有回應」、「我代表我乾妹妹即蘭溪公司的老闆趙
     瑞，要我打電話給上訴人，請她來我們店裡再把皮膚弄好
     」、「（何時聯絡上訴人？）不確定，倪夏戀之後沒多久
     ，我們提醒她代言完美主義的形象，他要謹言慎行。和上
     訴人沒有聯絡上，是透過她的助理，這是道上的行規，也
     是不成文的規矩，我打了很多次電話，請她的助理轉告上
     訴人打電話給我妹妹，助理說有打電話給上訴人，但上訴
     人不願意回。我妹妹要告訴上訴人，以她現在的皮膚，實
     在不適合再出現。我沒有和上訴人通電話，只和她的助理
     通電話」等語（本院卷，101至102頁）。乙○○之証言充
     其量僅能證明其曾代表訴外人蘭溪公司（非被上訴人）請
     上訴人之助理傳達給上訴人應謹言慎行之意，不能證明被
     上訴人有要求上訴人改善未果之事實。
   3.證人即上訴人之助理黃佩華到庭證稱：「倪夏戀之後，被
     上訴人打電話給我，請我代為轉達上訴人，緋聞事件影響
     廠商的權益，5月1日上訴人到日本，我都是用上訴人姐姐
     的手機和她聯絡，15日回來，我沒有辦法很具體的告訴上
     訴人，臺灣發生什麼事情，當時她的情緒幾近崩潰，我無
     法和她溝通，大部分是他姐姐接電話，我不知道他是否知
     道，她姐姐希望我們不要再打擾她，讓她好好休息。我在
     那幾天每天都有打電話給上訴人，上訴人告訴我心境上的
     問題，我告訴他臺灣媒體的報導，及代言廠商的回應，我
     只能安慰他，在日本期間，她沒有曝光，他回國我去接機
     ，以後我一直陪他。被上訴人請他出面對代言廠商交代，
     在日本時被上訴人要我轉達董事長希望通電話，事實上我
     沒有傳達到。被上訴人沒有具體告訴我們要上訴人做什麼
     ，他們沒有很明白的說上訴人要做什麼，除了打電話，其
     他沒有很具體說上訴人要做什麼事」、「（0000000000這
     支手機是否你在使用？你是否上訴人的助理？）這支電話
     一直我在使用，我是上訴人的經紀公司分配的助理，上訴
     人對外聯絡都是我處理，被上訴人與上訴人代言關係簽約
     的時候我有在場，廣告媒體活動，我也都有接觸，被上訴
     人有上訴人的電話，被上訴人有請我代為轉達，廠商的難
     題，包括客戶到店裡吐口水，當時上訴人在日本」、「（
     是否要轉達廠商的困境？）我沒有這麼具體的轉達，我不
     認為是要我轉達這些，只是告訴我面臨的壓力和狀況，我
     不覺得被上訴人要我轉達這些，而只是希望能通上電話」
     、「（被上訴人有沒有請你轉達，請上訴人作適當的處理
     ？被上訴人是否無法直接聯絡上上訴人？）有這個意思，
     但我沒有轉達。上訴人日本的手機轉到我的手機，日本一
     定要我轉達，因為當時只有我知道上訴人姐姐的電話，我
     每天打電話到日本，只要我和上訴人通上電話，我們兩人
     就在電話裡哭，他的情緒不穩，有輕生的念頭，所以我沒
     有辦法告訴他，臺灣媒體如何攻擊他、廠商如何的委屈」
     、「（上訴人回台，被上訴人有沒有請你轉達善後處理？
     ）回國後，我有讓他知道國內發生的事，他有和趙瑞通電
     話，時間我忘了，被上訴人公司都是透過乙○○和我聯絡
     」等語（本院卷，102至103頁）。依此証言，乙○○雖曾
     要上訴人之助理黃佩華傳達被上訴人要和上訴人通話及廠
     商困境等訊息，但黃佩華因上訴人情緒極為不穩並未傳達
     上開訊息予上訴人，且被上訴人所欲傳達之上開訊息，並
     未明確指出上訴人應為改善之行為，又證人黃佩華雖稱「
     被上訴人公司都是透過乙○○和我聯絡」，但乙○○証稱
     其係代表訴外人蘭溪公司而非被上訴人請上訴人之助理黃
     傳達訊息，已如前述，故黃珮華之證詞亦不能證明上訴人
     有要求被上訴人改善未果之事實。
   4.被上訴人既未能提出其他證據足證其曾要求上訴人改善而
     未改善之事實，其依系爭契約第5條約定，終止系爭契約並
     得請求損害賠償，即屬不能准許。
六、退步而言，縱認其主張其曾要求上訴人改善而未改善，其得
    依系爭契約第5條約定終止系爭契約並請求損害賠償等語屬
    實，上訴人否認其因而受有任何損害，被上訴人依法應就其
    受有損害之事實負舉證責任。經查：
  (一)上訴人係從93年6月1日開始代言，上訴人之緋聞事件於94年
    5月初發生到5月底結束，被上訴人於94年5月13日即將上訴
    人之廣告抽掉終止代言，轉為由訴外人白冰冰代言，並於5
    月23日終止契約等事實，為兩造所不爭，且經證人乙○○到
    庭證述明確（本院卷，104至105頁），可信為真實。
  (二)被上訴人並未提出任何證據證明其本身受有何種損失，其雖
    主張：上訴人依約應為其關係契約企業訴外人蘭溪公司等代
    言，系爭契約為利益第三人契約，蘭溪公司依約得對上訴人
    請求營業損失934,500元之損害賠償，蘭溪公司已將該債權
    讓與被上訴人等語，並提出權利轉讓協議書及蘭溪公司營業
    額明細表為證（本院卷，61至63頁）。惟查：
    1.按83年台上字第836號判例明載：「第三人利益契約係約
      定債務人向第三人為給付之契約，第三人有向債務人直接
      請求給付之權利，於債務人不履行債務時，對於債務人有
      債務不履行之損害賠償請求權。而債權人亦有請求債務人
      向第三人為給付之權利，於債務人不履行向第三人為給付
      之義務時，對於債務人自亦有債務不履行之損害賠償請求
      權。惟此二者，具有不同之內容，即第三人係請求賠償未
      向自己給付所生之損害；而債權人則祗得請求賠償未向第
      三人為給付致其所受之損害。」
    2.兩造所定之合作契約書第2條第3項明定：「為甲方旗下所
      有產品及其關係企業美容項目作宣傳促銷等相關行銷活動
      。」（本院卷，6頁）依此約定，上訴人依約應為被上訴
      人關係企業之「產品」而非關係企業「本身」代言。證人
      黃佩華雖稱：「（上訴人是否也為其他旗下的公司代言？
      ）只有為完美主義代言，群享公司下的子公司」，惟其亦
      稱：「完美主義是公司的標誌，至於旗下有多少公司，我
      不知道」、「上訴人知道蘭溪公司，我也知道有這家公司
      ，但我們只知道要為完美主義代言，為某個產品代言，參
      加幾次記者會和活動」等語（本院卷，105頁）。依此証
      言，上訴人係為完美主義之某個產品代言，並未為蘭溪公
      司本身代言。因此，上訴人雖依約有為被上訴人關係企業
      之產品代言之義務，但該產品僅係契約所定之代言標的物
      ，該契約並無任何關於上訴人應為被上訴人關係企業本身
      代言之記載，亦無任何關於被上訴人之關係企業對於上訴
      人有直接請求權利之記載，被上訴人復未能提出證據足證
      被上訴人之關係企業依約對於上訴人有直接請求權利之事
      實，則被上訴人主張：系爭合作契約係屬第三人利益契約
      ，蘭溪公司依約得對上訴人請求營業損失934,500元之損
      害賠償，蘭溪公司已將該債權讓與被上訴人云云，並無可
      採。
  (三)再退步而言，縱認被上訴人主張系爭合作契約係屬第三人利
    益契約等語屬實。上訴人自93年6月1日開始代言，緋聞事件
    在94年5月初發生至5月底結束，被上訴人於5月13日即抽掉
    上訴人所代言之廣告，轉由訴外人白冰冰代言等事實，為被
    上訴人所自承，且經證人乙○○証述明確（本院卷，104至
    105頁）。被上訴人雖主張：蘭溪公司94年5、6、7、8月之
    業績減少，相較於3、4月份減少5百萬元者左右，蘭溪公司
    依約得對上訴人請求營業損失934, 500元之損害賠償等語。
    惟依被上訴人所提之明細表，蘭溪公司之營業額於上訴人代
    言之前自93年3月1日起之93年5月1日止每月僅3千餘萬元，
    上訴人代言後之93年7月1日營業額躍昇為5千餘萬元，至94
    年5 月1日止每月營業額均均維持4、5千萬元，被上訴人終
    止上訴人之代言後，94年7月1日之營要額仍有4千餘萬元，
    94年9月1日始降為3千餘萬元（本院卷，63頁）。該明細表
    顯示，上訴人為蘭溪公司代言而讓蘭溪公司之營業額有巨幅
    成長，蘭溪公司獲利頗豐，被上訴人於事件發生後十餘日即
    94 年5月13日終止上訴人之代言，並另找白冰冰代言，終止
    代言後至94年7月1日止，蘭溪公司之業績仍維持在4千餘萬
    元，至94年9月1日止始回復為代言前之3千8百餘萬元，雖比
    上訴人代言前之93年3月1日之營業額3千9百餘萬元低，但仍
    比代言前之93年5月1日之營業額3千3百餘萬元高，則上開明
    細表不能認為上訴人未代言期間之業績下降，係屬蘭溪公司
    因上訴人之代言所造成之損害。被上訴人既不能提出其他證
    據足証蘭溪公司因上訴人之代言而受有何種損害，其主張：
    蘭溪公司依約得對上訴人請求營業損失934, 500元之損害賠
    償，蘭溪公司已將該債權讓與被上訴人云云，亦無可採。
七、從而被上訴人依民法226條、269條、294條規定及合作契約
    之法律關係，請求上訴人給付被上訴人7,111,104元，及自9
    4年7月9日起至清償日止按年息5% 計算之利息，為無理由，
    不應准許。其假執行之聲請亦失所附麗，應併予駁回。原審
    判命上訴人如數給付，並為假執行之宣告，自有未洽。上訴
    意旨指摘原判決不當，求予廢棄改判，為有理由。自應由本
    院予以廢棄改判，如主文第二項所示。
八、本件事證已臻明確，兩造其餘主張與舉證，無一一論列之必
    要，併此敘明。
丙、據上論結，本件上訴為有理由，追加之訴無理由，依民事訴
    訟法第450條、第78條，判決如主文。
中    華    民    國    95    年    3     月    1     日
                  民事第五庭審判長法  官  林丁寶
                                  法  官  蔡芳齡
                                  法  官  高鳳仙
正本係照原本作成。
如不服本判決，應於收受送達後20日內向本院提出上訴書狀，其
未表明上訴理由者，應於提出上訴後20日內向本院補提理由書狀
（均須按他造當事人之人數附繕本）上訴時應提出委任律師或具
有律師資格之人之委任狀；委任有律師資格者，另應附具律師資
格證書及釋明委任人與受任人有民事訴訟法第466條之一第一項
但書或第二項（詳附註）所定關係之釋明文書影本。
中    華    民    國    95    年    3     月    2     日
                                  書記官  黃慶霽
附註：
民事訴訟法第四百六十六條之一（第一項、第二項）：
對於第二審判決上訴，上訴人應委任律師為訴訟代理人。但上訴
人或其他法定代理人具有律師資格者，不在此限。
上訴人之配偶、三親等內之血親、二親等內之姻親，或上訴人為
法人、中央或地方機關時，其所屬專任人員具有律師資格並經法
院認為適當者，亦得為第三審訴訟代理人。


司法院資訊處製作；財團法人民間司法改革基金會備份。
